【裁判字號】    99,易,599
【裁判日期】    991025
【裁判案由】    詐欺
【裁判全文】
臺灣屏東地方法院刑事判決               99年度易字第599號
公  訴  人  臺灣屏東地方法院檢察署檢察官
被      告  己○○
上列被告因詐欺案件，經檢察官提起公訴（98年度偵字第8262號
、98年度偵字第8567號、99年度偵字第1062號），本院判決如下
：
    主  文
己○○幫助意圖為自己不法之所有，以詐術使人將本人之物交付
，處有期徒刑肆月，如易科罰金，以新臺幣壹仟元折算壹日。
    事  實
一、己○○（原名潘慶輝）可預見將自己金融帳戶提供他人使用
    ，可能幫助他人遂行詐欺取財之犯罪目的，竟仍以縱有人以
    其金融帳戶實施詐欺取財犯行，亦不違背其本意之幫助犯意
    ，於民國98年9 月2 日至15日間某日，在不詳地點，將其所
    申辦之臺灣銀行鹽埔分行帳號000000000000號帳戶之存摺、
    提款卡連同密碼，交與真實姓名年籍不詳之成年人，該人所
    屬之詐騙集團成員乃分別於：(1)98年9 月15日，在雅虎奇摩
    拍賣網站刊登拍賣蜜粉餅之訊息，致丁○○陷於錯誤，而下
    標購買，並於同年月18日，將新台幣（下同）2,000 元匯入
    己○○所有之上開帳戶，己○○因而幫助詐欺；(2)98年9 月
    16日，在Kijiji拍賣網站刊登拍賣ASUSF6V99%全新筆電之訊
    息，致戊○○陷於錯誤，而下標購買，並於98年9 月17日14
    時許，將8,000 元匯入己○○所有之上開帳戶，己○○因而
    幫助詐欺；(3)98年9 月15日，在雅虎奇摩拍賣網站刊登拍賣
    可攜式寶寶小餐椅之訊息，致甲○○陷於錯誤，而下標購買
    ，並於98年9 月17日10時52分許，將1,100 元匯入己○○所
    有之上開帳戶，己○○因而幫助詐欺；(4)98年9 月18日，在
    雅虎奇摩拍賣網站刊登拍賣物品之訊息，致乙○○陷於錯誤
    ，而於同日11時51分許，將2,200 元匯入己○○所有之上開
    帳戶，己○○因而幫助詐欺；(5)98年9 月18日，在雅虎奇摩
    拍賣網站刊登拍賣面膜之訊息，致丙○○陷於錯誤，而於同
    日19時20分許，將600 元匯入己○○所有之上開帳戶，己○○因而幫助詐欺。嗣經丁○○等人發覺受騙報警後循上開帳
    戶資料而查知上情。
二、案經甲○○、丙○○提出告訴、臺北縣政府警察局淡水分局
    報請臺灣屏東地方法院檢察署檢察官偵辦，及桃園縣政府警
    察局八德分局、臺北市政府警察局文山第二分局分別報請臺
    灣臺北地方法院檢察署檢察官呈請臺灣高等法院檢察署檢察
    官令轉臺灣屏東地方法院檢察署檢察官偵查起訴。
    理  由
一、按被告以外之人於偵查中向檢察官所為之陳述，除顯有不可
    信之情況外，得為證據，刑事訴訟法第159 條之1 第2 項定
    有明文，證人即告訴人甲○○於偵查中經具結後向檢察官所
    為之陳述，雖屬傳聞證據，惟現階段刑事訴訟法規定，檢察
    官代表國家偵查犯罪、實施公訴，依法有訊問被告、證人及
    鑑定人之權，實務運作時，檢察官於偵查中向被告以外之人
    所取得之陳述，原則上均能遵守法律規定，不致違法取供，
    其可信度極高，且被告己○○並未提出有何顯不可信之情形
    ，是證人甲○○於偵查中經具結之證言，自得為證據。次按
    傳聞法則之重要理論依據，在於傳聞證據未經當事人之反對
    詰問予以核實，乃予排斥，惟若當事人已放棄對原供述人之
    反對詰問權，於法院審判時表明同意該等傳聞證據可作為證
    據，基於證據資料愈豐富，愈有助於真實發現之理念，並貫
    徹刑事訴訟法修法加重當事人進行主義之精神，確認當事人
    對於證據能力有處分權之制度，傳聞證據經當事人同意作為
    證據，法院認為適當者，亦得為證據。本件檢察官、被告於
    本院準備程序時已表示對於除上所述之其餘全案卷證所存證
    據（含供述及非供述證據）均同意有證據能力，本院復斟酌
    該等證據並非非法取得，亦無證明力明顯過低之情形，以之
    作為證據，應屬適當，是依刑法訴訟法第159 條之5 第1 項
    規定，應認該等證據均得採為證據。
二、訊據被告己○○固供承上開帳戶係其所申請，惟矢口否認有
    何幫助詐欺犯行，辯稱：其上開銀行帳戶之存摺、提款卡係
    放在保養廠內遭竊云云。惟查：
  (一)上揭被害人丁○○、戊○○、甲○○、乙○○、丙○○受騙
    而將金錢匯入被告所有之上開帳戶事實，業據證人丁○○、
    戊○○、乙○○、丙○○於警詢時；證人甲○○於警詢時、
    偵查中證述綦詳，並有網路拍賣得標通知（丁○○）、臺灣
    銀行無摺存入憑條存根（戊○○）、網路拍賣資料（戊○○
    ）、台北富邦網路銀行轉帳交易通知（甲○○）、雅虎奇摩
    電子信箱匯款資料確認列印單（甲○○）、雅虎奇摩電子信
    箱確認通知信列印單（甲○○）、雅虎奇摩電子信箱得標通
    知信列印單（甲○○）、臺灣中小企業銀行自動櫃員機交易
    記錄（乙○○）、中華郵政公司自動櫃員機儲戶交易明細表
    （丙○○）、臺灣銀行鹽埔分行98年10月6 日鹽埔營字第09
    800033131 號函附之上開帳戶開戶人資料、帳戶交易明細在
    卷足憑，則被害人丁○○、戊○○、甲○○、乙○○、丙○○遭騙之事實應堪認定。
  (二)又被告辯稱其所有之上開帳戶係在保養廠失竊云云，且被告
    供稱其戶口名簿亦同時遭竊，惟經檢察官向屏東縣內埔鄉戶
    政事務所查詢，查無補發戶口名簿之申請書等情，有屏東縣
    內埔鄉戶政事務所99年5 月25日屏內戶字第0990001123號函
    可憑（見98年度偵字第8262號卷第25頁），則被告所辯是否
    與事實相符，已有可疑，況衡諸常情，金融帳戶事關存戶個
    人財產權益之保障，其專有性自屬甚高，除非本人或與本人
    有親密關係者，難認有何理由可自由流通使用該存摺，且一
    般人均有妥為保管阻止他人任意使用之認識，被告亦自承知
    悉存摺、提款卡及戶口名簿均係重要物品，則被告焉有可能
    將之置於未上鎖之保養廠辦公室內而未妥善保管在其住處？
    且縱係帳戶存摺、金融卡遺失或失竊，理當即刻報掛失止付
    ，以防帳戶內之金錢遭人竊領，縱使帳戶內金額不多，亦會
    防止遭人以之作為犯罪工具使用，而新聞媒體近來更頻頻報
    導詐欺集團詐騙民眾轉帳匯款至人頭帳戶之案件，被告對於
    上情當無不知之理，被告既稱其存摺、提款卡遭竊，卻未提
    出任何掛失或報案證明以證其說，則以被告未採取向開戶金
    融機構辦理掛失止付，亦未向警察機關申報失竊衡之，顯與
    常情相悖，被告所辯其存摺、提款卡遭竊云云，自非實情。
  (三)再被害人丁○○、戊○○、甲○○、乙○○、丙○○匯入被
    告上開帳戶內之款項，係遭人以提款卡跨行提款之方式提領
    一空等情，有帳戶交易明細在卷足憑，顯見提領款項之人確
    實掌握被告上開帳戶，而提款卡密碼係個人秘密事項，若非
    被告主動告知，他人實無從知悉而使用提款卡領款，則被告
    所辯其所有之提款卡係遭竊云云，應非實情，堪認上開帳戶
    之提款卡密碼應係被告主動告知並提供他人使用無疑。
  (四)另衡之近年來政府已廣為向民眾宣導如何防範犯罪集團恐嚇
    或施詐，一般人如遇帳戶存摺、金融卡遺失或遭竊，為防止
    其存款遭盜領或帳戶遭不法使用，必當於發現後立即向金融
    機構辦理掛失補發手續，而持被告上開帳戶實施犯罪之人對
    此亦當知之甚詳，且於原帳戶所有人掛失止付後，渠等即無
    法以拾得或竊得之存摺、提款卡提領該帳戶內之存款。渠等
    在此情形下，如仍以此帳戶作為其犯罪工具，將致渠等向他
    人詐騙，並誘使被害人將款項匯入該帳戶後，卻又極有可能
    因帳戶所有人掛失止付而無法提領，則渠等大費周章從事於
    犯罪之行為，甘冒犯罪後遭追訴、處罰之風險，卻只能平白
    無故替原帳戶所有人匯入金錢，而無法得償其犯罪之目的，
    無異於為他人作嫁衣。換言之，從事此等財產犯罪之不法集
    團，若非確定該帳戶所有人不會去報警或掛失止付，以確定
    渠等能自由使用該帳戶提款、轉帳，則其等應不至於以該帳
    戶從事於財產犯罪，而此等確信，在該帳戶係拾得或竊得之
    情形，實無發生之可能。復佐以被告所有之上開帳戶自97年
    6 月18日至98年9 月2 日間，僅有國泰人壽於98年6 月25日
    匯入款項，並於同日後遭提領之交易記錄，其間並無任何其
    他交易記錄，自98年9 月17日起始有被害人陸續受騙而將款
    項匯入被告所有之上開帳戶，益徵係被告將其原無使用之上
    開帳戶存摺、提款卡（含密碼）提供予詐騙集團成員使用，
    要無疑義。
  (五)末查金融帳戶為個人理財之工具，申請開設金融帳戶並無任
    何特殊之限制，一般民眾皆能自由申請開戶，並得同時在不
    同金融機構申請多數存款帳戶使用，乃眾所週知之事實。依
    一般人之社會生活經驗，倘係合法收入，本可自行向金融行
    庫開戶使用，而無向他人購買帳戶之必要。如他人不以自己
    名義申請開戶，而向他人收購金融機構帳戶使用，衡情，應
    係為免他人得知使用帳戶者之真實身分，故應能合理懷疑收
    購帳戶之人目的在於供犯罪所用。況近來新聞媒體，對於不
    肖犯罪集團常大量收購或使用他人存款帳戶後，再持以供作
    犯罪使用，藉此逃避檢警查緝之情事，亦多所報導；又一般
    人亦均有妥為保管及防止他人任意使用存摺、提款卡及密碼
    之認識，縱特殊情況偶須交付他人使用，亦必深入瞭解用途
    及合理性，始予提供，且該等專有物品如落入不明人士手中
    ，而未加以闡明正常用途，極易被利用為與財產有關之犯罪
    工具，此乃依一般生活經驗即能體察之常識，而對於非有正
    當理由，竟徵求他人提供帳戶者，客觀上可預見其目的，係
    供為某筆資金之存入，後再行領出之用，且該筆資金之存入
    及提領過程係有意隱瞞或掩飾行為人之真實身分之用意，一
    般人本於一般認知能力均易於瞭解，是被告應可預見將帳戶
    存摺、提款卡及密碼提供他人使用將幫助他人實施財產犯罪
    ，仍將之交付予不詳詐財集團使用，顯見縱使該詐財集團將
    被告交付之帳戶供作詐欺匯款之用，亦不違反被告之本意至
    明，則被告自有幫助本案詐欺集團遂行詐欺取財犯行之未必
    故意。
  (六)綜上所述，被告前開辯解委無可採。本件事證明確，被告上
    開幫助詐欺取財犯行，堪以認定。
三、按被告己○○與詐欺集團成員間，並無共同實施詐欺犯罪之
    犯意聯絡或行為分擔，僅提供存摺、提款卡連同密碼予該詐
    欺集團成員，予以詐欺犯行之助力，其所實施者，尚非屬構
    成要件之行為，應為幫助犯，是核被告所為，係刑法第339
    條第1 項之詐欺取財罪之幫助犯，爰依刑法第30條第2 項之
    規定，按正犯之刑減輕之。被告以一幫助行為侵害被害人丁○○、戊○○、甲○○、乙○○、丙○○之財產法益而為數
    詐欺取財罪之幫助犯，為想像競合犯，應從一重處斷。爰審
    酌被告提供帳戶幫助他人詐騙，助長犯罪集團氣焰，擾亂社
    會安寧，犯後復否認犯行態度不佳，惟其犯行所生損害非鉅
    ，及其犯罪之動機、目的、手段等一切情狀，量處如主文所
    示之刑，並諭知易科罰金之折算標準，以資懲儆。
據上論斷，應依刑事訴訟法第299 條第1 項前段，刑法第30條、
第339 條第1 項、第55條、第41條第1 項前段，刑法施行法第1
條之1 ，判決如主文。
本案經檢察官鍾佩真到庭執行職務。
中    華    民    國    99    年    10    月    25    日
                  刑事第五庭  審判長法  官  林家聖
                                    法  官  劉怡孜
                                    法  官  謝濰仲
以上正本證明與原本無異。
如不服本判決應於收受判決後10日內向本院提出上訴書狀，並應
敘述具體理由；其未敘述上訴理由者，應於上訴期間屆滿後20日
內向本院補提理由書（均須按他造當事人之人數附繕本）「切勿
逕送上級法院」。
中    華    民    國    99    年    10    月    25    日
                                    書記官  鍾思賢
刑法第339條第1項
意圖為自己或第三人不法之所有，以詐術使人將本人或第三人之
物交付者，處5 年以下有期徒刑、拘役或科或併科1000元以下罰
金。

司法院資訊處製作；財團法人民間司法改革基金會備份。
